臺灣桃園地方法院刑事裁定
                                     110年度聲判字第46號
聲  請  人
即  告訴人  王耀宗


代  理  人  宋立民律師
            陳思妤律師
被      告  王義明


            張國文


上列聲請人因告訴被告詐欺等案件，不服臺灣高等檢察署檢察長
駁回再議之處分（110年度上聲議字第2863號，原偵查案號：109
年度偵字第36376號），聲請交付審判案件，本院裁定如下：
    主  文
聲請駁回。
    理  由
一、聲請人不服上級檢察署檢察長或檢察總長認再議為無理由之
    駁回處分者，得於接受處分書後10日內委任律師提出理由狀
    ，向該管第一審法院聲請交付審判；法院認交付審判之聲請
    不合法或無理由者，應駁回之，刑事訴訟法第258條之1 第1
    項、第258條之3第2項前段分別定有明文。本件聲請人即告
    訴人王耀宗（下稱聲請人）以被告王義明、張國文涉嫌詐欺
    等罪，向臺灣桃園地方檢察署（下稱桃檢）提起告訴，經桃
    檢檢察官偵查後，以109年度偵字第36376號為不起訴處分（
    被告張國文另涉重利罪部分，業經桃檢檢察官提起公訴），
    聲請人不服，聲請再議，亦經臺灣高等檢察署（下稱高檢）
    檢察長以110年度上聲議字第2863號處分書駁回再議，該處
    分書在民國110年4月14日合法送達於聲請人之送達代收人後
    ，聲請人仍不服，委任律師提出本件聲請，其聲請交付審判
    狀於同年月23日到達本院，有該狀上之本院收狀章戳在卷可
    考，程式上即屬合法。
二、本件聲請意旨略以：
    ㈠被告王義明部分：被告王義明當時跟李慧妮（原名李美娟
      ，當時化名蘇慧妮，業經桃檢檢察官另行提起詐欺、偽造
      有價證券等罪之公訴）是同居男女朋友關係，自100年8月
      起至109年間止，明知無中央當鋪、裝潢工程社及建案工
      程之投資案，仍與他人一起設詞詐騙聲請人，致聲請人受
      損超過新臺幣（下同）8,000萬元。其中，聲請人受李慧
      妮指示，自102年至109年間，將合計超過1,500萬元之款
      項匯入被告王義明的第一銀行00000000000號帳戶(下稱第
      一銀行帳戶)。被告王義明既與李慧妮共同居住在聲請人
      所提供位於桃園市○○區○○路○段000巷0號12樓之房屋，還
      提供行動電話門號給李慧妮，又在偵查中幫李慧妮交保，
      則其對李慧妮詐騙聲請人之事，豈有不知之理。其縱無詐
      欺故意，至少也有幫助詐欺的不確定故意，因其提供第一
      銀行帳戶給李慧妮時，對於李慧妮是要藉此隱瞞身分從事
      不法犯行，有所預見、容認，其角色跟幫李慧妮出面收現
      金、支票的劉芸竹相同，但檢察官卻僅起訴劉芸竹，沒有
      起訴其，且對其無進一步偵查舉措，有誤。
    ㈡被告張國文部分：被告張國文與李慧妮等人，為謀奪聲請
      人名下不動產的不法利得，與梁博勛、林保宏（梁博勛、
      林保宏均已經桃檢檢察官另行提起重利罪之公訴）合謀，
      以「假借貸、真詐財」的方式，佯稱可以設定不動產抵押
      的方式，借300萬元、1,000萬元、450萬元給聲請人，聲
      請人因而陷於錯誤，將自己的不動產設定抵押給被告張國
      文並有流抵約定，作為借款之擔保，聲請人且依李慧妮指
      示，將上開300萬元、450萬元交給李慧妮或匯到她指定的
      帳戶，並將上開1,000萬元分2次，每次以500萬元現金，
      交給李慧妮，這2次交付現金給李慧妮的過程都有錄影，
      可見聲請人最後都沒實際取得任何借款。被告張國文既未
      曾與聲請人接洽或連繫過，完全沒有信任基礎，竟允許借
      出如此鉅額款項，還對這樣的異常借貸資金流向，都未質
      疑，應該知道這就是詐騙。在臺灣新北地院的另案民事案
      件中，被告張國文有提出上開交付現金過程的錄影檔案，
      在錄影檔案的譯文內，李慧妮有對林保宏表示，匯錢會查
      金流、聲請人是她的人頭等語，更可見被告張國文知道李
      慧妮才是實際借款人，應有與李慧妮聯合來詐騙聲請人的
      事，否則怎會刻意錄影存證。桃檢檢察官未給聲請人到庭
      並與被告張國文等人對質詰問的機會，也未調查上開資金
      的後續流向，就認定被告張國文與李慧妮等人無犯意聯絡
      、行為分擔，證據調查顯未完備。
三、法院審查聲請交付審判案件時，雖依刑事訴訟法第258之3條
    第3項規定「得為必要之調查」，但其調查證據之範圍，應
    以偵查中曾顯現之證據為限。若法院於檢察機關憑以作成處
    分之卷證資料外，另行主動蒐集其他證據，或就聲請人新提
    出之證據再為調查，不但與同法第260條之再行起訴規定有
    所混淆，且與代行檢察機關之偵查職權無異，明顯違反彈劾
    原則，回復偵審不分之糾問制度，更有背公平法院之旨。又
    法院裁定交付審判之前提為，偵查卷內所存事證已符合同法
    第251條第1項所定「足認被告有犯罪嫌疑」之起訴門檻，否
    則即應認聲請無理由而予以駁回。此外，犯罪事實應依證據
    認定之，無證據不得認定犯罪事實；不能證明被告犯罪者，
    應諭知無罪之判決，同法第154條第2項、第301條第1項亦分
    別定有明文。
四、本院之判斷：
　　㈠被告王義明部分：
      ⒈被告王義明於偵查中否認有何詐欺犯行，辯稱：我當時
        是李慧妮的同居男友，李慧妮跟我借帳戶，我就將我的
        第一銀行帳戶借給她用，她也有借我的手機使用。聲請
        人匯入該帳戶的錢是她在處理，我並不知道。
　　　⒉李慧妮於警詢供述：我是因無法申請銀行帳戶，就向當
        時男友即被告王義明借第一銀行帳戶，帳戶是我在使用
        ，我沒有給被告王義明報酬等語，核與被告王義明於偵
        查中所述一致。李慧妮還對被告王義明自稱她姓名是「
        蘇慧妮」，可見李慧妮雖與被告王義明同居，但也對被
        告王義明隱瞞實情，則李慧妮在外行為如何，被告王義
        明本就有不知情之可能。尤其，依劉彥鋌於警詢所述，
        劉彥鋌之前曾與李慧妮交往數年，李慧妮對劉彥鋌也自
        稱姓名是「蘇慧妮」，係從事所謂當鋪事業，劉彥鋌信
        而投資，後來劉彥鋌從李慧妮拿到的利息越來越少，李
        慧妮還欠劉彥鋌錢，而劉彥鋌在與李慧妮分手後，去跟
        李慧妮討錢時，李慧妮說跟聲請人有土地糾紛，要劉彥
        鋌幫忙以蘇義瑞律師的名義傳簡訊跟打電話給聲請人，
        劉彥鋌認為有問題而拒絕，但李慧妮回稱不幫她，錢就
        沒辦法拿回來，於是劉彥鋌為拿回欠款，只好配合李慧
        妮，劉彥鋌所傳給聲請人的內容都是李慧妮教的，但之
        後李慧妮還是沒還錢給劉彥鋌等語(偵字36376號卷一第
        177至186頁)，更可見李慧妮即使與人交往，仍會以「
        蘇慧妮」之姓名欺騙男友，且會編詞要男友給錢，又會
        要求男友假裝律師配合騙聲請人，才會還錢，而當男友
        無奈下配合後，李慧妮卻反悔不還錢，展露無情義、無
        誠信之本性，則在劉彥鋌之後，被告王義明與李慧妮交
        往時，不知李慧妮本名及在外行為、也不知聲請人如何
        遭李慧妮所騙之辯詞，應可採信。
　　　⒊劉芸竹於警詢自承受僱於李慧妮，有幫她出面向聲請人
        收款、收支票，故劉芸竹所為，顯與未曾與聲請人接觸
        過之被告王義明不同，是聲請人在本件指稱劉芸竹角色
        與被告王義明相同，實有誤會。而劉芸竹已陳明，不認
        識被告王義明(偵字36376號卷一印刷頁碼第305頁)，是
        就聲請人疑似遭李慧妮詐欺取財之過程而言，此亦可為
        有利於被告王義明之認定。
　　　⒋除上以外，遍查本件偵查卷宗，並無事證證明被告王義
        明有與聲請人碰面、洽談，或有參與李慧妮等人對聲請
        人施詐、取財之經過。聲請人以被告王義明有向李慧妮
        提供第一銀行帳戶及門號、與李慧妮同居並幫忙交保之
        情，主觀認為被告王義明也有參與詐騙聲請人或幫助詐
        欺，均屬臆測之詞，自無從依憑此等臆測，即認被告王
        義明涉有詐欺之高度犯罪嫌疑。桃檢檢察官因認事證已
        明，未傳喚聲請人與被告王義明對質詰問，尚無不當之
        處。
　　㈡被告張國文部分：
      ⒈被告張國文於偵查中否認有何詐欺犯行，辯稱：我是因
        為林保宏介紹，借錢給聲請人3次，聲請人有用他名下
        的房屋設定抵押，我也有依約將錢交給聲請人，我跟聲
        請人是單純的借貸關係。
　　　⒉被告張國文確有①於109年4月9日以其配偶呂家菱之銀行
        帳戶匯款300萬元至聲請人土地銀行帳號000000000000
        號之帳戶，聲請人且於當日自該土地銀行帳戶領取290
        萬元現金，部分用以支付李慧妮向當鋪借款之100萬元
        及利息，其餘則均交給李慧妮，又將剩餘之10萬元匯至
        被告王義明之第一銀行帳戶。②於109年5月6日再出借1,
        000萬元現金，由林保宏將該筆現金分2次，各500萬元
        、500萬元，依聲請人指示，交給李慧妮。③於109年5月
        13日以其華南商業銀行帳戶，在同年月13日、14日分別
        匯款200萬元、250萬元至聲請人之上開土地銀行帳戶，
        而聲請人於109年5月14日即提領45萬元現金，以支付上
        開450萬元之利息，另再將其餘200萬元匯至李慧妮所指
        定「鼎澄晶科技有限公司」之國泰世華銀行帳號000000
        000000號帳戶之經過，業據聲請人於警詢及刑事陳報狀
        自陳在卷，且經證人梁博勛、林保宏於偵查中陳述明確
        ，並有聲請人之上開土地銀行存摺影本、臺灣土地銀行
        匯款申請書等件在卷可參。
　　　⒊上開各筆款項，係聲請人以聲請人所有之不動產為抵押
        ，向被告張國文所借，有各該借款協議書、本票在卷可
        考(內政部警政署刑事警察局刑案偵查卷宗第749至756
        頁)。而證人梁博勛強調：我有跟聲請人解釋利率及設
        定抵押權的內容，聲請人表明知情(偵字36376號卷二右
        下角印刷頁碼第55頁)；證人林保宏亦稱：李慧妮跟我
        說她表哥王耀宗(即聲請人)有借款需求，她有棟房子可
        以借，是借名登記在聲請人名下，我就分別跟聲請人、
        被告張國文確認辦理借款，聲請人3次向被告張國文借
        款都是我居間介紹的，上開1,000萬元是分2次現金拿給
        聲請人點，我再依聲請人指示交給李慧妮，過程有錄影
        存證(同上卷右下印刷頁碼第151至153頁)，更可見聲請
        人很清楚自己是向被告張國文借款，以現金交付借款部
        分則有錄影存證。是被告張國文雖未曾與聲請人見過面
        ，但以上開證人、聲請人所簽立之書面為憑，並以聲請
        人之不動產作為擔保，認保障已足，才陸續借款給聲請
        人，實無異常，而因現金無匯款軌跡可查，選擇將現金
        交付之過程錄下，以為存證、避免爭議，亦無可怪。聲
        請人就此雖提出臺灣新北地方法院民事案件之錄影光碟
        譯文（聲證4），但此譯文既不存在於本件偵查卷宗內
        ，依上開說明，本院並無斟酌、調查之餘地。另劉芸竹
        已表明不認識被告張國文(偵字36376號卷一印刷頁碼第
        305頁)，據此亦可為有利於被告張國文之認定。從而，
        聲請人與被告張國文間，應只是不動產抵押借款之關係
        ，被告張國文既已依約給付各該借款，即不能認被告張
        國文於主觀上有何不法所有之意圖(此與被告張國文作
        為金主，是否涉嫌重利犯行，係屬二事)。況聲請人在
        取得各該借款後要如何使用，卷內並無積極證據證明有
        經被告張國文之干涉或指使，反見聲請人係基於自己之
        支配處分意思，分別交付給李慧妮或轉匯至他人帳戶之
        情，據此更不能推論被告張國文與李慧妮間，有何詐欺
        取財之共犯關係存在。
五、綜上所述，經本院依職權調閱上開偵查卷宗，認桃檢檢察官
    就聲請人所指被告2人涉犯之詐欺等罪嫌，本於職權進行調
    查後，除認被告張國文所涉重利罪嫌已達起訴門檻而提起公
    訴以外，就聲請人所指訴之詐欺罪嫌，因卷內證據不足認定
    被告2人有已達起訴門檻之犯罪嫌疑，遂為不起訴處分，暨
    高檢檢察長維持該不起訴處分而駁回再議之處分，皆無違法
    、不當或違背經驗、論理法則之處。聲請人猶執前詞聲請交
    付審判，指摘原不起訴處分及駁回再議之理由不當，為無理
    由，應予駁回。
六、依刑事訴訟法第258條之3第2項前段，裁定如主文。
中　　華　　民　　國　　111 　年　　1 　　月　　19　　日
                  刑事第十庭審判長法　官 林大鈞
                                  法  官 陳愷璘
                                  法  官 徐漢堂
以上正本證明與原本無異。
不得抗告。
    　　　　　　　　　　　　　　　書記官 侯儀偵
中　　華　　民　　國　　111 　年　　1 　　月　　19　　日